臺灣桃園地方法院民事判決
110年度訴字第1719號
原      告  邱瑞得    住桃園市○○區○○街000巷00○0號  被   
   告  陳雪貞    住桃園市○鎮區○○○路000號

訴訟代理人  商桓朧律師                    
上列當事人間請求確認債權不存在事件，於民國111年5月30日言
詞辯論終結，本院判決如下：     
    主      文
被告應將坐落苗栗縣○○鎮○○段○○○○○○○地號土地（權利範圍全部
），於民國八○年二月八日設定之擔保債權總金額為本金最高限
額新臺幣壹佰柒拾貳萬伍仟元之最高限額抵押權設定登記予以塗
銷。
訴訟費用由被告負擔。
    事實及理由
一、原告主張：原告於民國80年2月8日以所有之坐落苗栗縣○○鎮
    ○○段000○000地號（重測前為中興段453、455地號）土地（
    下稱系爭土地）設定最高限額新臺幣（下同）172萬5,000元
    、存續期間自80年2月6日至80年6月6日止之最高限額抵押權
    （下稱系爭抵押權）予被告，用以擔保被告對之100萬元消
    費借貸債權，依民法第125條、第880條規定，系爭抵押權之
    權利已消滅，爰依民法第767條規定提起本件訴訟請求塗銷
    系爭抵押權登記等語。並聲明：被告應將系爭抵押權之登記
    予以塗銷。　　
二、被告則以：系爭土地前於91年間經訴外人臺灣更生保護會新
    竹分會聲請查封拍賣，並經臺灣苗栗地方法院（下稱苗栗地
    院）於91年10月18日以苗院月九十一執良字第五二六六號囑
    託查封登記書為查封登記，被告為對於執行標的有擔保物權
    之債權人，則系爭土地依法執行後時效中斷，被告對原告之
    借款返還請求權之時效應重新起算，故被告就系爭土地之抵
    押權尚未消滅等語置辯。並聲明：原告之訴駁回。
三、系爭土地為原告所有，並設有系爭抵押權等情，有系爭土地
    登記謄本、系爭抵押權登記申請資料在卷可參（見本院卷第
    33至39頁、第53至59頁），且為兩造所不爭執，自堪信為真
    實。
四、得心證之理由：
　　原告主張其依民法第125條、第880條及第767條規定得請求
    被告塗銷系爭抵押權登記，為被告所否認，並以前詞置辯，
    則本件應審究者即為：系爭抵押權是否已消滅？原告得否請
    求被告塗銷系爭抵押權登記？茲析述如后：
　㈠按請求權，因15年間不行使而消滅；時效因開始執行行為而
    中斷者，若因權利人之聲請，或法律上要件之欠缺而撤銷其
    執行處分時，視為不中斷。時效因聲請強制執行而中斷者，
    若撤回其聲請，或其聲請被駁回時，視為不中斷；以抵押權
    擔保之債權，其請求權已因時效而消滅，如抵押權人，於消
    滅時效完成後，5年間不實行其抵押權者，其抵押權消滅，
    民法第125條前段、第136條、第880條分別定有明文。
　㈡查系爭抵押權所擔保債權之清償期登記為80年5月10日（見本
    院卷第33、37頁），被告亦於本院審理中自陳：對土地登記
    謄本所示系爭抵押權擔保債權之清償期無意見等語（見本院
    卷第88頁），堪認系爭抵押權所擔保債權之時效應自斯時起
    算，並於95年5月9日罹於時效。被告雖辯稱系爭土地於91年
    間經訴外人臺灣更生保護會新竹分會聲請查封拍賣，被告對
    於執行標的物為有擔保物權之債權人，而有中斷時效事由等
    節，惟為原告所否認，自應由被告就此有利於己事實舉證以
    實其說。被告固提出苗栗地院91年10月18日苗院月91執良字
    第5266號囑託查封登記書為證（見本院卷第105、107頁），
    然執行標的即系爭土地未經拍定移轉他人，則該執行事件之
    終結原因為何，是否無上開民法第136條規定視為不中斷事
    由，包括：執行法院撤銷執行處分、權利人撤回聲請或其聲
    請被執行法院駁回之情形，未見被告就此提出其他證據以實
    其說，無從知悉是否確有時效中斷之情形，被告前揭所辯即
    無足採。是系爭抵押權擔保債權請求權已於95年5月9日因被
    告15年未行使而罹於時效，被告復未於系爭債權請求權消滅
    時效完成後5年內即100年5月9日前行使系爭抵押權，揆諸上
    揭規定，系爭抵押權亦已消滅。
　㈢按所有人對於妨害其所有權者，得請求除去之，民法第767條
    第1項中段亦有明文。又依一般社會交易觀念，不動產存
    有抵押權登記對於其客觀交易價值多有負面影響，並影響所
    有權之完整性，如抵押權已歸於消滅，而其登記仍存在，自
    屬對所有權之妨害。查原告為系爭土地之所有權人且系爭抵
    押權業已消滅等節，已論述如前，系爭抵押權登記對原告之
    所有權自有妨害，則原告本於所有權人之地位訴請被告塗銷
    系爭抵押權，依上說明，自屬有據。
五、綜上所述，原告依民法第767條第1項中段規定，請求被告塗
    銷系爭抵押權登記，為有理由，應予准許。
六、被告雖於最後言詞辯論期日當庭聲請調取苗栗地院91年度執
    字第5266號執行卷宗，惟該執行卷宗檔卷業已因逾保存期限
    而銷毀，此有電話查詢記錄表在卷可稽（見本院卷第109頁
    ），即無調查之可能，此聲請應予駁回。另兩造其餘主張陳
    述及所提之證據，經本院審酌後，認均不足以影響本判決之
    結果，毋庸再予論述。
七、訴訟費用負擔之依據：民事訴訟法第78條。
中　　華　　民　　國　　111 　年　　6 　　月　　14　　日
                  民事第二庭    法　官　李麗珍
以上正本係照原本作成。
如對本判決上訴，須於判決送達後20日內向本院提出上訴狀。
如委任律師提起上訴者，應一併繳納上訴審裁判費。 　　　　
中　　華　　民　　國　　111 　年　　6 　　月　　15　　日
                                書記官  謝伊婕